臺灣嘉義地方法院刑事判決　　　　　　　　　　　　九十三年度交簡上字第七號
　　上　訴　人
　　即　被　告　甲○○
右列被告因公共危險案件，不服本院嘉義簡易庭九十三年度交簡字第四０四號中華民
國九十三年九月二十九日第一審判決（聲請簡易判決處刑案號：臺灣嘉義地方法院檢
察署九十三年度偵字第四八０四號），提起上訴，本院管轄之第二審合議庭判決如左
：
    主  文
上訴駁回。
    事  實
一、甲○○曾犯過失傷害罪（飲酒後吐氣所含酒精成分每公升○．八五毫克），經台
    灣高等法院臺南分院於民國（以下同）八十九年三月八日以八十九年度交上易字
    第二一九號判處有期徒刑三月確定，於八十九年五月八日易科罰金執行完畢。猶
    不知警惕，復明知飲酒後吐氣所含酒精成分超過每公升○．二五毫克以上者，因
    神智不清，反應遲鈍，不得駕車，於九十三年六月十五日凌晨零時三十分許，在
    雲林縣斗六市飲用高梁酒後，意識不清，已達不能安全駕駛動力交通工具，竟仍
    騎乘車牌號碼ＭＪＴ─九六二號重型機車返家，於同日凌晨一時二十分許，行經
    嘉義市○區○○路（台一線）宏仁女中往南二百公尺處時，因不勝酒力自行撞上
    安全島受傷，嗣經警前往處理送往嘉義基督教醫院救護，經抽血檢驗後，其血液
    中酒精濃度值為三二六ＭＧ／ＤＬ（換算呼氣酒精濃度值為一．六三ＭＧ／Ｌ）
    ，始查知上情。
二、案經嘉義市警察局第二分局報請臺灣嘉義地方法院檢察署檢察官偵查後聲請簡易
    判決處刑。
    理  由
一、訊據上訴人即被告甲○○坦承於右揭時地，因飲用酒類不能安全駕駛動力交通工
    具之程度，騎乘重型機車撞上安全島倒地受傷之事實。按酒精使用後對人體之影
    響，除造成自主神經系統亢奮，及認知功能之暫時性缺損外，與駕駛能力有關者
    ，為對於移動景物的追蹤能力、經強光照射後恢復視力，及監視四周的注意力，
    而此三種能力在夜間駕車尤其重要，許多人飲酒後因沒有可自覺的生理反應，以
    致腦部功能已缺損而仍不自知照常開車，此乃許多酒後駕車造成意外事故之主因
    之一（台北醫學院附設醫院精神科蔡尚穎主任論文「酒精對人體生理與行為之影
    響」參照），亦為刑法修正增訂第一百八十五條之三之立法理由；次按，許多研
    究指出呼氣酒精濃度達每公升０．二五毫克以上或血液中酒精濃度達０．０五％
    （五０ＭＧ／ＤＬ，換算呼氣酒精濃度值為０．二五ＭＧ／Ｌ）以上，將使其複
    雜技巧障礙、駕駛能力變壞，肇事率比未飲酒時高二倍（參見司法院第四十五、
    第四十六期司法業務研究會研究專輯刑事法律專題研究（十七）第三０七頁，中
    央警察大學交通學系暨交通管理研究所蔡中志——對飲酒不能安全駕駛之執法研
    究）。是以道路交通安全規則第一百十四條第二款規定，汽車駕駛人飲酒後吐氣
    所含酒精成份（即濃度）超過每公升０．二五毫克以上者，不得駕車，即是基於
    酒精對人體中樞神經系統有麻醉作用，為維護安全駕駛，而為之禁止規定。又刑
    法第一百八十五條之三所稱服用酒類或其他相類之物，不能安全駕駛動力交通工
    具之公共危險條款，則屬抽象危險犯之規定，此種抽象危險犯係伴隨飲酒過量駕
    車之行為而當然成立。換言之，只需客觀上有此種行為出現，危險即視為存在，
    是否果真肇事，並不影響公共危險罪責之成立，然如確實因之駕車肇事，其刑責
    之明顯性，自更不待言。另參考德國、美國之認定標準，對於酒精濃度呼氣已達
    每公升０．五五毫克或血液濃度達０．一一ＭＧ／ＤＬ以上，肇事率為一般正常
    人之十倍，認為已達「不能安全駕駛」之標準；至於上揭數值以下之行為，如輔
    以其他客觀事實得作為「不能安全駕駛」之判斷，亦認為應依刑法第一百八十五
    條之三之規定移送法辦處以刑罰，此有法務部八十八年五月十八日法八八檢字第
    ００一六六九號函可資參照。經查：被告於上述時、地，飲酒後騎乘機車失控撞
    及安全島倒地受傷送醫之事實，除據其供述屬實外，被告於送醫後，經抽血檢驗
    結果，其血液中酒精濃度值為三二六ＭＧ／ＤＬ（換算呼氣酒精濃度值為一．六
    三ＭＧ／Ｌ）等情，亦有刑法第一百八十五條之三案件測試觀察紀錄表、嘉義基
    督教醫院生化緊急檢查單、道路交通事故現場圖、調查報告表(一)、(二)及現場相片
    八張等在卷可按（見警卷第四至十七頁）。從而，被告於騎乘機車肇事時，其呼
    氣酒精濃度高達每公升一．六三毫克，已遠超過法務部所定之每公升０．五五毫
    克之標準，參照前開說明可知，被告有酒後駕駛能力降低迷醉之情形，而依前述
    道路交通安全規則之規定本不得駕車，被告竟無視上開規定，猶騎乘機車，且由
    其失控撞及安全島倒地等情觀之，足證被告當時之注意力已無法集中，飲酒後確
已影響其判斷力及肢體協調能力，故被告駕車當時，業已陷於不能安全駕駛之程
    度甚明，要無疑義。綜上所述，本件事證明確，被告犯行堪以認定。
二、核被告所為，係犯刑法第一百八十五條之三之服用酒類，不能安全駕駛動力交通
    工具而駕駛罪。又被告曾因過失傷害罪，經台灣高等法院臺南分院於民國（以下
    同）八十九年三月八日以八十九年度交上易字第二一九號判處有期徒刑三月確定
    ，於八十九年五月八日易科罰金執行完畢，有臺灣嘉義地方法院檢察署及臺灣高
    等法院被告全國前案紀錄表各一紙可憑，其於刑之執行完畢，五年以內再犯有期
    徒刑以上之本罪，為累犯，應依刑法第四十七條規定加重其刑。
三、原判決以被告罪證明確，因予適用刑法第一百八十五條之三、第四十七條、第四
    十一條第一項前段，罰金罰鍰提高標準條例第二條規定，判處有期徒刑四月，並
    諭知易科罰金之折算標準，經核其認事用法，均無不合，量刑亦稱妥適。被告上
    訴意旨以原判決量刑過重云云，然查：被告前於八十七年十一月十一日，因服用
    酒類後吐氣所含酒精成分每公升○．八五毫克，已不能安全駕駛交通工具，仍駕
    駛自用小客車在雲林縣斗六市失控撞傷案外人邱進銓，經臺灣高等法院臺南分院
    八十九年度交上易字第二一九號判決判處有期徒刑三月確定，此有該案判決一件
    可稽（見偵查卷第五、六頁），前案因刑法第一百八十五條之三尚未修正施行，
    故其酒醉駕車部分未受刑罰制裁，然其確有飲酒駕車肇事之事實，則無疑義，乃
    竟不知警惕，復再飲酒致不能安全駕駛而駕駛，且其血液中酒精濃度值高達三二
    六ＭＧ／ＤＬ，已達迷醉之程度，其犯本罪，量刑自不宜輕縱，而刑法第一百八
    十五條之三之罪，其法定本刑為一年以下有期徒刑、拘役或三萬元以下罰金，原
    判決審酌被告上開各情及被告係累犯等情狀，因以量處被告有期徒刑四月，應符
    合罪刑相當原則，殊難謂過重，被告上訴意旨執以指摘原判決不當，為無理由，
    應予駁回。
據上論斷，應依刑事訴訟法第四百五十五條之一第一項、第三項、第三百六十八條，
判決如主文。
本案經檢察官周欣潔到庭執行職務
中    華    民    國      九十三      年      十一      月      三十    日
                                      臺灣嘉義地方法院刑事第一庭
                                          審判長法  官  許進國
                                                法  官  游悅晨
                                                法  官  林坤志
右正本證明與原本無異。
本件不得上訴。
中    華    民    國      九十三      年      十一      月      三十    日
                                                書記官  江芳耀
附錄本案論罪科刑法條：
刑法第一百八十五條之三：
服用毒品、麻醉藥品、酒類或其他相類之物，不能安全駕駛動力交通工具而駕駛者，
處一年以下有期徒刑、拘役或三萬元以下罰金。
